臺灣臺南地方法院民事裁定
111年度家親聲字第157號
聲  請  人  甲○○  住○○市○○區○○里○○○00○00號
兼  法  定
代  理  人  乙○○
相  對  人  丙○○

上列當事人間請求給付扶養費事件，本院裁定如下：
    主  文
一、相對人應給付聲請人甲○○新臺幣110,000元，及自民國110年
    12月23日起至清償日止，按週年利率5%計算之利息。
二、相對人應自民國110年11月1日起至聲請人乙○○成年之前1日
    止，按月於每月10日前給付聲請人乙○○扶養費新臺幣15,000
    元，如不足1月者，依當月實際日數與當月天數之比例計算
    ；相對人就本裁定確定之翌日起未到期之各期扶養費之給付
    如有遲誤1期未履行者，其後之12期視為亦已到期。
三、聲請程序費用新臺幣2,000元由相對人負擔。
    理  由
一、聲請人聲請意旨略以：聲請人甲○○與相對人無婚姻關係，聲
    請人甲○○於民國00年0月00日生下一子即聲請人乙○○，於同
    年月27日經相對人認領，並約定由聲請人甲○○與相對人共同
    行使或負擔聲請人乙○○之權利義務，嗣聲請人甲○○向本院聲
    請改定聲請人乙○○之親權由其單獨任之獲准（案號：111年
    度家親聲字第156號）。相對人依法對未成年之聲請人乙○○
    負有扶養義務，卻自110年起對聲請人乙○○不聞不問，而聲
    請人甲○○先前曾獨自負擔聲請人乙○○約10個月、每月新臺幣
    （下同）22,000元之扶養費，故請求相對人給付聲請人甲○○
    所代墊上述10個月扶養費之半數即11,000元，及自110年11
    月1日起至聲請人乙○○成年為止按月給付聲請人乙○○扶養費1
    5,000元。並聲明：㈠如主文第1項所示；㈡相對人應自民國11
    0年11月1日起至聲請人乙○○成年之日止，按月給付聲請人乙
    ○○扶養費新臺幣15,000元，如有1期遲延或未為履行，視為
    全部到期。
二、相對人未提出書狀作何聲明或陳述。
三、本院之判斷：
（一）按非婚生子女經生父認領者，視為婚生子女，其經生父撫
      育者，視為認領；非婚生子女認領之效力，溯及於出生時
      ，民法第1065條第1項、第1069條前段分別定有明文。查
      本件相對人係聲請人乙○○之父，相對人與聲請人乙○○之母
      即聲請人甲○○無婚姻關係，聲請人乙○○於96年7月27日經
      相對人認領，並約定由聲請人甲○○及相對人共同擔任親權
      人，嗣經聲請人甲○○聲請本院以111年度家親聲字第156號
      裁定將聲請人乙○○之親權改定由聲請人甲○○單獨行使負擔
      等事實，有戶籍謄本1份在卷可佐（見本院司家非調字第6
      15號卷第11頁），且經本院依職權調取111年度家親聲字
      第156號案卷核閱無誤，依前揭規定，本件認領之效力，
      應溯及於出生之時，則聲請人乙○○應溯及自出生時即視為
      相對人之婚生子女。
（二）次按父母對其未成年子女之扶養義務，係基於父母子女之
      身分而來，父母若均有扶養能力時，對於子女之扶養費用
      均應分擔，因此，父母之一方單獨扶養，自得依不當得利
      之規定請求他方償還代墊其應分擔之扶養費用（最高法院
      92年度台上字第1699號判決意旨參照）。查聲請人主張聲
      請人甲○○先前曾獨自負擔聲請人乙○○約10個月、每月22,0
      00元之扶養費，及聲請人乙○○自110年11月1日起至成年以
      前每月所需扶養費為30,000元等事實，業據聲請人甲○○提
      出為聲請人乙○○所支付之註冊費、學雜費、午餐費、交通
      費、手機費、醫療費、健保及壽險保險費、生活日常用品
      等費用之收據或繳費紀錄附卷可稽（見本院家親聲字卷第
      25至140頁），而相對人就聲請人上開主張均未爭執，則
      依上開說明，聲請人甲○○請求相對人返還其代墊之扶養費
      ，及聲請人乙○○請求相對人自110年11月1日起至渠成年之
      前1日止按月給付渠扶養費，洵屬有據。
（三）又按扶養之程度，應按受扶養權利者之需要，與負扶養義
      務者之經濟能力及身分定之；負扶養義務者有數人，而其
      親等同一時，應各依其經濟能力分擔義務，民法第1119條
      、第1115條第3項分別定有明文。查聲請人主張聲請人甲○
      ○與相對人分擔關於聲請人乙○○之扶養費比例為各二分之
      一，相對人就此亦未爭執，則聲請人甲○○請求相對人給付
      10個月其代墊扶養費之半數即110,000元【計算式：22,00
      0×10×1/2＝110,000】，及自聲請狀繕本送達相對人（本件
      聲請狀繕本送達日期不明，惟相對人應至遲於110年12月2
      2日本件第1次調解時即已知悉聲請人此部分之聲請，爰以
      本日為聲請狀繕本送達之日，見本院司家非調字第613號
      卷第39至49頁）之翌日即110年12月23日起至清償日止，
      按法定利率週年利率5%計算之利息，自屬有據；另聲請人
      乙○○為96年7月12日生，於110年11月1日時尚未成年，故
      其請求相對人自110年11月1日起至聲請人乙○○成年之前1
      日止，按月給付聲請人乙○○所需扶養費30,000元之半數即
      15,000元（如不足1月者，依當月實際日數與當月天數之
      比例計算），亦屬有據，本院並將相對人給付之日定為每
      月10日前。另為確保聲請人乙○○受扶養之權利，爰依家事
      事件法第100條、第107條之規定，併諭知相對人就本裁定
      確定之翌日起未到期之各期扶養費之給付如有遲誤1期未
      履行者，其後之12期視為亦已到期。
四、綜上所述，聲請人如主文第1、2項之請求，為有理由，應予
    准許。至聲請人逾上開範圍之請求（即聲請人乙○○請求相對
    人給付扶養費至成年之日，及相對人扶養費之給付如有1期
    遲延或未為履行，視為全部到期）雖無理由，惟家事事件法
    所定關於扶養費等費用請求事件，既已緩和處分權主義，明
    定法院得於聲請人請求之總額內，依職權斟酌費用項目數額
    ，不受聲請人聲明及主張之拘束（家事事件法第100條立法
    說明參照），本院爰不就聲請人超過部分之請求另為駁回之
    諭知，附此敘明。
五、聲請程序費用負擔之依據：家事事件法第104條第3項。
中　　華　　民　　國　　111 　年　　11　　月　　8 　　日
                  家事法庭  法  官  游育倫
以上正本係照原本作成。
如對本裁定抗告須於裁定送達後10日內向本院提出抗告狀，並繳
納抗告費及附具繕本。
中　　華　　民　　國　　111 　年　　11　　月　　8 　　日
                            書記官 李鎧安